臺灣花蓮地方法院民事裁定
110年度監宣字第170號
聲  請  人  甲○○  

相  對  人  乙○○  

關  係  人  丙○○  

上列當事人間聲請監護宣告事件，本院裁定如下：
    主  文
宣告乙○○（男、民國00年0月00日生、身分證統一編號：Z000000
000號）為受監護宣告之人。
選定甲○○（男、民國00年0月00日生、身分證統一編號：Z000000
000號）為受監護宣告之人乙○○之監護人。
指定丙○○（男、民國00年00月0日生、身分證統一編號：Z000000
000號）為會同開具財產清冊之人。
程序費用由受監護宣告之人負擔。
    理　由
一、聲請意旨略以：聲請人甲○○為相對人乙○○之長子，相對人因
    腦病變，其精神狀況已達不能為意思表示或受意思表示，或
    不能辨識其意思表示之效果，爰依法聲請宣告相對人為受監
    護宣告之人，併選定聲請人為其監護人、關係人丙○○即相對
    人次子為會同開具財產清冊之人等語，並提出佛教慈濟醫療
    財團法人花蓮慈濟醫院（下稱花蓮慈濟醫院）診斷證明書、
    戶籍謄本、印鑑證明、全國財產總歸戶財產查詢清單、親屬
    會議同意書等件為證。
二、按對於因精神障礙或其他心智缺陷，致不能為意思表示或受
    意思表示，或不能辨識其意思表示之效果者，法院得因本人
    、配偶、四親等內之親屬、最近一年有同居事實之其他親屬
    、檢察官、主管機關、社會福利機構、輔助人、意定監護受
    任人或其他利害關係人之聲請，為監護之宣告，民法第14條
    第1項定有明文。經查，聲請人係相對人之長子，有戶籍謄
    本在卷可佐（見卷第21-23頁），本件聲請，核與法相符，
    先予敘明。
三、監護宣告部分：本院在鑑定人即花蓮慈濟醫院蔡欣記醫師前
    訊問相對人，審驗相對人之心神狀況，相對人對於法院詢問
    均未能回應等情，有本院訊問筆錄在卷可稽（見卷第63-69
    頁）。復依該院函覆之鑑定報告書略以：相對人以往患有腦
    動脈瘤、水腦等病症，目前患有血管性失智，鑑定時生命徵
    象尚穩，使用氧氣鼻胃管尿布，大小便失禁，無法行走，日
    常生活需專人24小時照顧，長期臥床，對叫喚無反應，人時
    地無法辨認，無經濟活動能力，亦無社會性。鑑定結果，相
    對人有精神障礙，已無為意思表示或受意思表示，或辨識其
    意思表示效果之能力，亦無回復可能性等語，有該院110年1
    1月22日慈醫文字第1100003205號函暨精神鑑定報告書附卷
    可憑（見卷第83-87頁）。綜上事證，本院認相對人確因血
    管性失智，致不能為意思表示或受意思表示，或辨識其意思
    表示效果。本件聲請，為有理由，應予准許，爰宣告相對人
    為受監護宣告之人。
四、選任監護人及會同開具財產清冊之人部分：
㈠、按受監護宣告之人應置監護人。又法院為監護之宣告時，應
    依職權就配偶、四親等內之親屬、最近一年有同居事實之其
    他親屬、主管機關、社會福利機構或其他適當之人選定一人
    或數人為監護人，並同時指定會同開具財產清冊之人。法院
    為前項選定及指定前，得命主管機關或社會福利機構進行訪
    視，提出調查報告及建議。監護之聲請人或利害關係人亦得
    提出相關資料或證據，供法院斟酌。又法院選定監護人時，
    應依受監護宣告之人之最佳利益，優先考量受監護宣告之人
    之意見，審酌一切情狀，並注意下列事項：一、受監護宣告
    之人之身心狀態與生活及財產狀況。二、受監護宣告之人與
    其配偶、子女或其他共同生活之人間之情感狀況。三、監護
    人之職業、經歷、意見及其與受監護宣告之人之利害關係。
    四、法人為監護人時，其事業之種類與內容，法人及其代表
    人與受監護宣告之人之利害關係，民法第1110條、第1111條
    、第1111條之1 分別定有明文。且家事事件法第176 條第1
    項亦規定家事事件法第106 條之規定於聲請監護宣告事件準
    用之，即法院為審酌受監護人之最佳利益，得徵詢主管機關
    或社會福利機構之意見，請其進行訪視或調查，並提出報告
    及建議。又按監護宣告之裁定，應同時選定監護人及指定會
    同開具財產清冊之人，並附理由。法院為前項之選定及指定
    前，應徵詢被選定人及被指定人之意見，家事事件法第168
    條第1項、第2項亦有明文。
㈡、本院依職權函請花蓮縣政府委託維安社會工作師事務所進行
    訪視，據函覆略以：本件聲請動機係因相對人配偶死亡欲辦
    理繼承事宜。相對人臥床由外籍看護全日居家照護，受照顧
    環境整潔無異味，身體衣著整齊。聲請人為相對人之長子，
    現與相對人同住，聲請人身心狀況良好，現有退休金及務農
    收入，經家屬推選且有意願擔任監護人，其能掌握相對人身
    心狀況，過去對相對人無不利事由，經評估無不適任監護人
    之情事，建議由聲請人擔任相對人之監護人等語，有該事務
    所回覆之訪視評估報告附卷可憑（見卷第73-82頁）。本院
    參酌前開資料，認聲請人為相對人之長子，實質用心關懷相
    對人，應能妥善安排相對人未來受照護之各項事宜，而關係
    人丙○○為相對人之次子，應能協助聲請人處理相對人之相關
    事宜，且聲請人與關係人丙○○均有意願分別擔任監護人及會
    同開具財產清冊之人，此亦經相對人其餘子女同意，有同意
    書、親屬會議紀錄在卷可參（見卷第59-60頁）。綜上，本
    院認由聲請人負責養護及照顧相對人並管理其財產，應能符
    合相對人之最佳利益，爰選定聲請人為相對人之監護人，併
    指定關係人丙○○為會同開具財產清冊之人。
㈢、又依民法第1113條準用同法第1099條之規定，於監護開始時
    ，監護人甲○○對於受監護宣告人乙○○之財產，應會同丙○○，
    於2個月內開具財產清冊，並陳報法院，併此敘明。
五、依家事事件法第164條第2項，裁定如主文。
中　　華　　民　　國　　110 　年　　11　　月　　29　　日
                  家事法庭    法  官  簡廷涓
以上正本係照原本作成。
如對本裁定抗告，須於裁定送達後10日之不變期間內，向本院提
出抗告狀，並繳納抗告費新臺幣1,000元。　　　　　　　　　 
中　　華　　民　　國　　110 　年　　12　　月　　1 　　日

                              書記官  鄭  儒